【裁判字號】    99,交聲,235
【裁判日期】    991126
【裁判案由】    違反道路交通管理處罰條例聲明異議
【裁判全文】
臺灣新竹地方法院交通事件裁定        99年度交聲字第235號
原處分機關  交通部公路總局新竹區監理所
異  議  人
即受處分人  林松義
上列異議人即受處分人因違反道路交通管理處罰條例案件，對於
交通部公路總局新竹區監理所中華民國99年4 月26日竹監自字第
裁50—JC0000000 號違反道路交通管理事件裁決處分聲明異議，
本院裁定如下：
    主  文
異議駁回。
    理  由
一、原處分意旨略以：異議人即受處分人（下稱異議人）林松義
    於民國99年4月14日10時50分許，駕駛車牌號碼VS-9186號自
    用小客車，行經投131 線20.5公里處，為南投縣政府警察局
    集集分局五城派出所警員查獲「持吊扣之駕照（98.05.21至
    99.05.20止）駕駛小自客車行駛公路」違反道路交通管理事
    件，以南投縣政府警察局投警交字第JC0000000 號舉發違反
    道路交通管理事件通知單（下稱舉發通知單）當場舉發。而
    異議人前另因酒後駕車經交通部公路總局臺中區監理所豐原
    監理站執行註記吊扣普通小型車駕駛執照（吊扣期間自98年
    5 月21日至99年5 月20日止），又於上開吊扣駕駛執照期限
    內之99年4 月14日違規駕車，經警掣單舉發，交通部公路總
    局新竹區監理所，爰依道路交通管理處罰條例第21條第1 項
    第5 款、第4 項（裁決書漏載同條第4 項）、第67條第3 項
    （裁決書漏載）及違反道路交通管理事件統一裁罰基準及處
    理細則之規定，於99年4 月26日以竹監自字第裁50-JC00000
    00號裁決書裁處異議人罰鍰新臺幣（下同）9,000 元，及吊
    銷駕駛執照，1 年內不得考領駕駛執照等語。異議人於99年
    4 月26日收受上開裁決書後，於同日聲明異議。
二、聲明異議意旨略以：伊因為朋友身體不適，才叫伊幫忙開一
    小段，伊順道要去開保養好的卡車，又伊係以駕駛為業，裁
    決書裁處伊吊銷駕駛執照並禁考1年部分，影響生計，無法
    維生等語。
三、按受處分人，不服第8 條主管機關所為之處罰，得於接到裁
    決書之翌日起20日內，向管轄地方法院聲明異議。又交通法
    庭認為聲明異議無理由者，應以裁定駁回之，道路交通管理
    處罰條例第87條第1 項、道路交通事件處理辦法第18條分別
    定有明文。次按，汽車駕駛人有駕駛執照吊扣期間駕駛小型
    車或機器腳踏車之情形，處6,000 元以上12,000元以下罰鍰
    ，並當場禁止其駕駛，並吊銷其駕駛執照；另汽車駕駛人，
    曾依本條例其他各條規定吊銷駕駛執照者，1 年內不得考領
    駕駛執照，而汽車駕駛人，因違反本條例及道路交通安全規
    則之規定，受吊銷駕駛執照處分時，吊銷其持有各級車類之
    駕駛執照，道路交通管理處罰條例第21條第1 項第5 款及第
    4 項後段、第67條第3 項、第68條第1 項亦有規定。
四、經查：
(一)、異議人前因交通違規事件遭裁處註記吊扣普通小型車駕駛執
    照，執行吊扣期間為98年5 月21日至99年5 月20日，惟於99
    年4 月14日10時50分許執行吊扣駕駛執照期間，仍駕駛車牌
    號碼VS-9186 號自用小客車，為警在投131 線20.5公里處攔
    檢後，以其有於駕駛執照吊扣期間駕駛小型車之違規情事為
    由開單舉發，交通部公路總局新竹區監理所並據以依道路交
    通管理處罰條例第21條第1 項第5 款、第4 項及第67條第3
    項等規定，裁處異議人罰鍰9,000 元、吊銷駕駛執照及1 年
    內禁考等情，有汽車駕照基本資料、前揭舉發通知單及交通
    部公路總局新竹區○○○○○道路交通管理事件裁決書各1
    份在卷可佐；異議人對於其確有於普通小型車駕駛執照遭註
    記吊扣期間仍駕駛普通小型車一節亦不爭執在卷（見本院卷
    第20頁反面），堪認異議人確有於駕駛執照吊扣期間駕駛小
    型車之違規事實。
(二)、異議人雖以前詞置辯，然關於吊銷駕駛執照處分效力與執行
    方式之法令依據，應依據道路交通管理處罰條例第68條第1
    項規定，觀該條於94年12月14日之修正，並於95年2 月27日
    經行政院以院臺交字第0950082898號令發布定自95年3 月1
    日施行。按94年12月14日修正前（下稱修正前）道路交通管
    理處罰條例第68條係規定：「汽車駕駛人因違反本條例及道
    路交通安全規則之規定，受『吊扣或吊銷』駕駛執照處分時
    ，『吊扣或吊銷』其持有各級車類之駕駛執照。」而94年12
    月14日修正、95年3 月1 日施行之道路交通管理處罰條例第
    68條規定則係：「汽車駕駛人，因違反本條例及道路交通安
    全規則之規定，受『吊銷』駕駛執照處分時，『吊銷』其持
    有各級車類之駕駛執照」，其立法理由略以：「原條文將違
    法或違規駕駛人所持有各級車輛之駕駛執照一併吊扣或吊銷
    失之過酷，影響人民工作及生活過鉅，爰修正之」等語，有
    道路交通管理處罰條例第68條審查報告可資查考（見立法院
    公報第94卷第70期第135 頁至138 頁），是綜觀前開法條及
    修法說明，通過之修正條文既未將該條全數刪除，而僅係將
    道路交通管理處罰條例第68條原有條文中之「吊扣或」3 字
    刪除，故受「吊扣」駕駛執照處分時，固不再吊扣其持有各
    級車類之駕駛執照，然於受「吊銷」駕駛執照處分時，仍應
    吊銷其持有各級車類之駕駛執照至為明確。
    故異議人確有在駕駛執照吊扣期間駕駛小型車之違規行為，
    本即應依道路交通管理處罰條例第21條第1 項第5 款之規定
    ，受吊銷駕駛執照之處分，並依同條例第68條第1 項規定，
    吊銷其持有之各級駕駛執照無誤。本件異議人原持有大客車
    職業駕駛執照、大客車普通駕駛執照及普通小型車駕駛執照
    等情，有新竹區監理所汽車駕駛人基本資料1 份在卷可查（
    見本院卷第15頁），則揆諸上開規定及說明，異議人因取得
    高一級車類之駕駛執照資格者，應換發駕駛執照，並准其駕
    駛較低級車類之車輛，如受吊銷駕駛執照處分時，自應吊銷
    其持有各級車類之駕駛執照，是原處分機關裁處吊銷異議人
    各級駕駛執照，罰鍰9,000 元，1 年內不得考領駕駛執照，
    自於法有據，經核並無違誤。從而，異議人所辯，不足為採
    ，是本件異議為無理由，應予駁回。
五、綜上所述，本件異議人於上開時、地駕駛車牌號碼VS-9186
    號自用小客車，於前揭時、地有「駕駛執照吊扣期間駕駛小
    型車」之事實，堪以認定。原處分機關依道路交通管理處罰
    條例第21條第1 項第5 款及違反道路交通管理事件統一裁罰
    基準表之規定，就異議人前揭違規行為，裁處罰鍰9,000 元
    ，並依同條例第21條第4 項、第67條第3 項（原處分漏載）
    之規定，吊銷駕駛執照，1 年內不得考領駕駛執照，核無違
    誤，本件聲明異議為無理由，應予駁回。
據上論斷，依道路交通事件處理辦法第18條，裁定如主文。
中    華    民    國    99    年    11    月    26    日
                  交通法庭      法  官 林哲瑜
以上正本證明與原本無異。
如不服本裁定，應於裁定送達後5日內向本院提出抗告狀。
中    華    民    國    99    年    11    月    26    日
                                書記官 鍾佩芳

司法院資訊處製作；財團法人民間司法改革基金會備份。
